---
title: "Untitled"
output:
  pdf_document: default
  html_document: default
date: "2024-09-21"
---

En R, hay una amplia variedad de gráficos que puedes generar, especialmente útiles para un **Análisis Exploratorio de Datos (EDA)**. A continuación te enumero algunos de los gráficos más comunes que puedes utilizar, junto con las funciones más relevantes para cada uno.

### 1. **Histogramas**
   - **Descripción:** Se utiliza para visualizar la distribución de una variable cuantitativa. Muestra la frecuencia con que se agrupan los valores en diferentes rangos.
   - **Función:** `hist()`
   - **Ejemplo:**
     hist(df$variable, main="Histograma de Variable", xlab="Valores", ylab="Frecuencia")
     ```

### 2. **Gráfico de barras**
   - **Descripción:** Representa la frecuencia o proporción de categorías de una variable cualitativa o discretizada.
   - **Función:** `barplot()`
   - **Ejemplo:**

     barplot(table(df$categoria), main="Gráfico de Barras", xlab="Categoría", ylab="Frecuencia")
     ```

### 3. **Boxplot (diagrama de cajas)**
   - **Descripción:** Muestra la distribución de una variable continua y permite detectar valores atípicos. Resalta la mediana, cuartiles y posibles outliers.
   - **Función:** `boxplot()`
   - **Ejemplo:**

     boxplot(df$variable, main="Boxplot de Variable", ylab="Valores")
     ```

### 4. **Gráfico de dispersión (scatter plot)**
   - **Descripción:** Visualiza la relación entre dos variables numéricas.
   - **Función:** `plot()`
   - **Ejemplo:**

     plot(df$variable1, df$variable2, main="Gráfico de Dispersión", xlab="Variable 1", ylab="Variable 2")
     ```

### 5. **Gráfico de líneas**
   - **Descripción:** Útil para visualizar la evolución de una variable a lo largo del tiempo o un continuo.
   - **Función:** `plot()` o `lines()`
   - **Ejemplo:**

     plot(df$tiempo, df$variable, type="l", main="Gráfico de Líneas", xlab="Tiempo", ylab="Valores")
     ```

### 6. **Gráfico de densidad**
   - **Descripción:** Muestra una estimación de la densidad de probabilidad de una variable continua, como una versión suavizada del histograma.
   - **Función:** `density()` y `plot()`
   - **Ejemplo:**

     plot(density(df$variable), main="Densidad de Variable", xlab="Valores", ylab="Densidad")
     ```

### 7. **Gráfico de pares (pairs plot)**
   - **Descripción:** Muestra gráficos de dispersión para cada par de variables de un conjunto de datos.
   - **Función:** `pairs()`
   - **Ejemplo:**

     pairs(df, main="Gráfico de Pares")
     ```

### 8. **Heatmap (mapa de calor)**
   - **Descripción:** Muestra una matriz de valores donde el color representa la intensidad de los valores, útil para detectar patrones en datos multivariados.
   - **Función:** `heatmap()`
   - **Ejemplo:**

     heatmap(as.matrix(df), main="Heatmap")


### 9. **Gráfico de caja y bigote por grupo**
   - **Descripción:** Muestra un boxplot comparativo entre diferentes grupos de una variable categórica.
   - **Función:** `boxplot()`
   - **Ejemplo:**

     boxplot(variable ~ grupo, data=df, main="Boxplot por Grupo", xlab="Grupo", ylab="Variable")
     ```

### 10. **Violin plot**
   - **Descripción:** Similar a un boxplot, pero además incluye la densidad de la distribución. Necesita el paquete **ggplot2**.
   - **Función:** `geom_violin()` en **ggplot2**
   - **Ejemplo:**

     library(ggplot2)
     ggplot(df, aes(x=categoria, y=variable)) + geom_violin() + ggtitle("Violin Plot")
     ```

### 11. **Gráfico de barras apilado**
   - **Descripción:** Representa la proporción o frecuencia de diferentes categorías, pero apiladas.
   - **Función:** `barplot()` con argumento `beside=FALSE`
   - **Ejemplo:**

     barplot(table(df$categoria1, df$categoria2), beside=FALSE, main="Gráfico de Barras Apilado")
     ```

### 12. **Correlograma (Matriz de correlación)**
   - **Descripción:** Muestra gráficamente la correlación entre diferentes variables. Útil para observar relaciones entre múltiples variables numéricas.
   - **Función:** `corrplot()` del paquete **corrplot** o `heatmap()`
   - **Ejemplo:**

     library(corrplot)
     corr_matrix <- cor(df)
     corrplot(corr_matrix, method="circle")
     ```

### 13. **Faceted Plot (gráfico con facetas)**
   - **Descripción:** En el paquete **ggplot2**, permite dividir gráficos en múltiples paneles según una variable.
   - **Función:** `facet_wrap()` o `facet_grid()` en **ggplot2**
   - **Ejemplo:**

     ggplot(df, aes(x=variable1, y=variable2)) + geom_point() + facet_wrap(~ grupo)
     ```

### Ejemplos de análisis más detallado con **ggplot2** (paquete muy utilizado en EDA):
```{r, }

# Carga ggplot2
library(ggplot2)

# Gráfico de dispersión con ajuste de línea de regresión
ggplot(df, aes(x=variable1, y=variable2)) +
  geom_point() +
  geom_smooth(method="lm") +
  ggtitle("Gráfico de Dispersión con Línea de Regresión")
```

### Resumen de funciones comunes en EDA:

- **Histogramas:** `hist()`
- **Barras:** `barplot()`
- **Boxplot:** `boxplot()`
- **Dispersión:** `plot()` o `ggplot()`
- **Densidad:** `plot(density())`
- **Pares:** `pairs()`
- **Heatmap:** `heatmap()`
- **Correlograma:** `corrplot()`



Para mostrarte un ejemplo real utilizando un dataset incluido en R, podemos trabajar con el dataset **`mtcars`**, que viene preinstalado en R. Este dataset contiene información sobre el consumo de combustible y características de diferentes modelos de automóviles.

### Carga del dataset `mtcars`:


```{r}
# Cargar el dataset
data(mtcars)
# Ver las primeras filas del dataset
head(mtcars)
```
```

### Análisis Exploratorio de Datos (EDA) con `mtcars`

#### 1. **Histograma** - Distribución de la variable `mpg` (Millas por galón)

```{r}

hist(mtcars$mpg, 
     main="Histograma de Millas por Galón", 
     xlab="Millas por Galón (mpg)", 
     col="lightblue", 
     border="black")

```


#### 2. **Boxplot** - Comparación del `mpg` por número de cilindros (`cyl`)

```{r}

boxplot(mpg ~ factor(cyl), 
        data=mtcars, 
        main="Boxplot de MPG por Número de Cilindros", 
        xlab="Número de Cilindros", 
        ylab="Millas por Galón (mpg)", 
        col="lightgreen")
        
```



#### 3. **Gráfico de dispersión (scatter plot)** - Relación entre `mpg` y `hp` (caballos de fuerza)

```{r}
plot(mtcars$hp, mtcars$mpg, 
     main="Relación entre Caballos de Fuerza y Millas por Galón", 
     xlab="Caballos de Fuerza (hp)", 
     ylab="Millas por Galón (mpg)", 
     col="red", 
     pch=16)
```

#### 4. **Gráfico de densidad** - Distribución de la variable `hp` (caballos de fuerza)

```{r}
plot(density(mtcars$hp), 
     main="Densidad de Caballos de Fuerza", 
     xlab="Caballos de Fuerza", 
     ylab="Densidad", 
     col="purple")
```

#### 5. **Gráfico de barras** - Frecuencia de automóviles por número de cilindros

```{r}
barplot(table(mtcars$cyl), 
        main="Frecuencia de Automóviles por Número de Cilindros", 
        xlab="Número de Cilindros", 
        ylab="Frecuencia", 
        col="orange")
```

#### 6. **Heatmap (Mapa de calor)** - Correlación entre variables del dataset `mtcars`

```{r}
cor_matrix <- cor(mtcars) # Matriz de correlaciones
heatmap(cor_matrix, 
        main="Mapa de Calor de Correlaciones", 
        col=heat.colors(10))
```

#### 7. **Correlograma** - Muestra las correlaciones entre las variables

```{r}
library(corrplot)
corr_matrix <- cor(mtcars)
corrplot(corr_matrix, method="circle", 
         main="Correlograma de mtcars")
```

#### 8. **Gráfico de pares (Pairs Plot)** - Relaciones entre variables numéricas

```{r}
pairs(mtcars, 
      main="Gráfico de Pares de mtcars")
```

#### 9. **Gráfico de líneas** - Evolución de millas por galón (mpg) ordenadas por caballos de fuerza (hp)

```{r}
# Ordenar el dataset por caballos de fuerza
mtcars_ordered <- mtcars[order(mtcars$hp),]
plot(mtcars_ordered$hp, mtcars_ordered$mpg, type="l", 
     main="Evolución de Millas por Galón según Caballos de Fuerza", 
     xlab="Caballos de Fuerza (hp)", 
     ylab="Millas por Galón (mpg)", 
     col="blue")
```

#### 10. **Boxplot múltiple** - Comparación de `hp` por `am` (transmisión manual o automática)

```{r}
boxplot(hp ~ factor(am), 
        data=mtcars, 
        main="Boxplot de Caballos de Fuerza por Tipo de Transmisión", 
        xlab="Tipo de Transmisión (0 = Automática, 1 = Manual)", 
        ylab="Caballos de Fuerza", 
        col=c("lightblue", "lightpink"))
```

### Resumen de los gráficos obtenidos:
1. **Histograma** nos mostró la distribución del consumo de combustible en millas por galón (mpg).
2. **Boxplot** nos permitió comparar el consumo de combustible entre los autos con diferentes números de cilindros.
3. **Gráfico de dispersión** visualizó la relación entre los caballos de fuerza (hp) y el consumo de combustible.
4. **Gráfico de densidad** mostró la distribución de los caballos de fuerza.
5. **Gráfico de barras** permitió visualizar la frecuencia de automóviles según su número de cilindros.
6. **Heatmap** y **Correlograma** mostraron las correlaciones entre variables.
7. **Gráfico de pares** visualizó las relaciones entre todas las variables numéricas.
8. **Gráfico de líneas** demostró la evolución del consumo de combustible ordenado por caballos de fuerza.
9. **Boxplot múltiple** comparó los caballos de fuerza entre automóviles con transmisiones manuales y automáticas.

Estos gráficos ofrecen una visión general útil y rica para realizar un **EDA** sobre cualquier dataset.